臺灣士林地方法院交通事件裁定　　　　95年度交聲字第588號
　　原處分機關　臺北市交通事件裁決所
　　異　議　人
　　即受處分人　甲○○
上列異議人即受處分人因違反道路交通管理處罰條例案件，對於
臺北巿交通事件裁決所民國95年8 月8 日北市裁二字第裁22-AC0
000000號裁決（原舉發單位：臺北市政府警察局士林分局交通分
隊；單號：AC0000000 號）聲明異議，本院裁定如下：
    主  文
原處分撤銷。
甲○○汽車駕駛人，行車速度，超過規定之最高時速未滿貳拾公
里，處罰鍰新臺幣壹仟陸佰元，並記違規點數壹點。
    理  由
一、按行車速度，依速限標誌或標線之規定，無速限標誌或標線
    者，行車時速不得超過50公里，道路交通安全規則第93條第
    1 項定有明文；復按汽車駕駛人，行車速度超過規定之最高
    時速者，處新臺幣（下同）1,200 元以上2,400 元以下罰鍰
    ，並記違規點數1 點，道路交通管理處罰條例第40條、第63
    條第1 項第1 款分別定有明文。
二、原處分意旨略以：異議人即受處分人甲○○於民國95年6 月
    25日上午6 時34分許，駕駛車牌號碼5791-DU 號自小客車，
    行經限速40公里之臺北市士林區○○○道○ 段下山方向時，
    以時速53公里之速度超速行駛，經臺北市政府警察局士林分
    局交通分隊員警由固定式相機所拍攝採證照片逕行舉發，爰
    依道路交通管理處罰條例第40條第1 項，處車主即異議人甲
    ○○1,700 元罰鍰，並依同條例第63條第1 項第1 款（原處
    分漏載第1 款）之規定記違規點數1 點。
三、異議意旨略以：伊為80歲之老人，每天開車上山運動，舉發
    違規之時間日期，伊確有駕車行經系爭路段，當時特別注視
    速度表未超過時速40公里，依舉發相片所示，有1 輛計程車
    恰巧上山，有可能該計程車超速行經系爭路段，因而錯認拍
    照伊超速違規，據此聲明異議云云。
四、經查：
  (一)按違反道路交通管理事件統一裁罰基準及處理細則（以下簡
    稱裁罰基準）第2 條規定，處理違反道路交通管理事件之程
    序及統一裁罰基準依本細則之規定辦理。前項統一裁罰基準
    ，如附件違反道路交通管理事件統一裁罰基準表（以下簡稱
    基準表）。查95年7 月1 日以後有效施行之基準表第40條，
    就駕駛人駕駛汽車，行車速度超過規定之最高時速未滿20公
    里，於期限內繳納罰鍰或到案聽候裁決者，處罰鍰1,600 元
    ，該裁罰基準於95年6 月30日經交通部交路字第0950085037
    號令、內政部台內警字第0950870864號令會銜修正發布裁罰
    基準全文81條及基準表1 份，並自95年7 月1 日開始施行。
  (二)本件異議人即受處分人甲○○於95年6 月25日上午6 時34分
    許，駕駛車牌號碼5791-DU 號自用小客車，在限速40公里之
    臺北市士林區○○○道○ 段下山方向，以時速53公里之速度
    行經該路段，經臺北市政府警察局士林分局交通分隊員警以
    科學儀器自動測速採證之照片逕行舉發，此有採證彩色照片
    1 張及臺北市政府警察局交通大隊委外作業中心申訴查詢案
    件明細表影本1 紙在卷足憑，則異議人有於前揭時、地駕車
    行經系爭路段之事實，洵堪認定。
  (三)異議人質以：依舉發相片所示，有1 輛計程車恰巧上山，有
    可能該計程車超速行經系爭路段，因此錯認拍照伊違規云云
    。然查就舉發照片所示，該輛計程車與異議人之車行方向完
    全相反，就固定式測速照相機偵測超速之實際方式，僅就單
    邊行進方向偵測，迨無可能同時偵測對向來車之車行速度，
    本件異議人之車行方向為往下山方向，該輛計程車之車行方
    向為往上山方向，兩者方向完全不同，迨無可能誤認對向來
    車之車速為異議人之車速，是以，異議人執對向來車超速，
    因而誤認拍照伊違規云云，顯屬無稽。
  (四)異議人復質以：舉發當時，伊確實有注視速度表未超過時速
    40公里云云。惟按交通警員製單舉發違反道路交通管理處罰
    條例所列之違規事實，本質上為行政處分，係公務員基於職
    務上權力，依法就特定之具體事件所為具公法上效果之單方
    行政行為，基於公務員為公法上行為具有公信力之原則，該
    行政處分當可被推定為真正，其據以依法處分之事實認定亦
    為正確無誤，此與民事訴訟法第355 條第1 項規定：「文書
    依其程式及意旨得認作公文書者，推定其為真正」之情形相
    同，本此公信原則，交通員警基於其職務權限，依據所攝相
    片呈現違規事實製單舉發交通違規案件，難謂其非基於違規
    行為事實所為。復佐以卷附臺北市政府警察局士林分局95年
    7 月25日北市警士分交字第09532705200 號書函說明三：「
    為確保民眾權益，本局交通警察大隊所使用之雷達測速器材
    ，均通過經濟部標準檢驗局國家標準檢驗合格，且領有檢驗
    合格證書，儀器本身即具有高度準確性，其所測到的速度採
    證值即具公信力可作為執法採證之用，故認定該儀器對於超
    速違規舉發具有證據採證效力，並無疑義，如車輛未遵守道
    路所規定之速限行駛，當屬違反交通法規之行為。」，觀以
    本件所附採證照片應係異議人行駛中所拍攝，車行速度時速
    53公里，異議人超速違規之事實當無疑義。至異議人抗辯以
    ：伊為80歲之老人，每天開車上山運動云云，惟按系爭時地
    異議人有無超速違規之行為事實，與異議人年紀大小、開車
    行經系爭時地之頻率與目的無涉，其間並無任何因果關係，
    從而異議人以前開情詞置辯，委無可採。
五、又道路交通管理處罰條例於95年7 月1 日修正前第85條第3
    項規定，關於車輛駕駛人之處罰，如應歸責於車輛所有人者
    ，處罰車輛所有人。而汽車所有人對於逕行舉發之違反道路
    交通管理事件，應於應到案日期前到案，並告知違規駕駛人
    姓名、身分證統一編號及住址，其逾期不到案者，處罰機關
    應依道路交通管理處罰條例第85條第3 項規定處罰該汽車所
    有人，復為95年7 月1 日修正前違反道路交通管理事件統一
    裁罰標準及處理細則第24條所明定。查道路交通管理處罰條
    例第85條於95年7 月1 日修正施行後其第1 項明定，本條例
    之處罰，受舉發違反道路交通管理事件之受處罰人，認為受
    舉發之違規行為應歸責他人者，應於舉發違反道路交通管理
    事件通知單應到案日期前，檢附相關證據及應歸責人相關證
    明文件，向處罰機關告知應歸責人，處罰機關應即另行通知
    應歸責人到案依法處理。逾期未依規定辦理者，仍依本條例
    各該違反條款規定處罰。退步言之，縱然本件駕駛人並非異
    議人本人，然異議人於接受舉發違反道路交通管理事件通知
    單後，無論依修正前或修正後之規定，均應於舉發通知單所
    示之到案日期前，向處罰機關告知違規駕駛人，惟異議人並
    未於規定時間內告知，故本件以異議人為處罰對象，於法並
    無不合。
六、本件異議人之行車速度既已違反管制標誌，自屬違反道路交
    通管理處罰條例第40條第1 項之超速違規行為，原舉發單位
    即臺北市政府警察局士林分局交通分隊員警依採證照片逕行
    舉發，無論依修正前道路交通管理處罰條例第7 條之2 第1
    項第6 款或修正後之同條例第7 條之2 第1 項第7 款之以科
    學儀器取得證據資料者之逕行舉發要件規定皆已合致，本件
    違規事實，至臻明確。惟查，行政罰法業已於95年2 月5 日
    生效施行，查行政罰法第4 條、第5 條規定，違反行政法上
    義務之處罰，以行為時之法律或自治條例有明文規定者為限
    。行為後法律或自治條例有變更者，適用行政機關最初裁處
    時之法律或自治條例。但裁處前之法律或自治條例有利於受
    處罰者，適用最有利於受處罰者之規定。按95年7 月1 日有
    效施行之基準表第40條，就駕駛人駕駛汽車，行車速度超過
    規定之最高時速未滿20公里，於期限內繳納罰鍰或到案聽候
    裁決者，處罰鍰1,600 元，該裁罰基準於95年6 月30日經交
    通部交路字第0950085037號令、內政部台內警字第09508708
    64號令會銜修正發布裁罰基準全文81條及基準表1 份，並自
    95年7 月1 日開始施行，此有裁罰基準法規沿革表1 份附卷
    可按。本件違規行為之時間點為95年6 月25日，行政機關最
    初裁處時之時間點為95年8 月8 日，原舉發通知單諭知受處
    分人應到案日期為95年8 月9 日之前，本件異議人於95年7
    月18日即到案陳述意見並聽候裁決，顯已合致於期限內到案
    聽候裁決應處基準表最低罰鍰金額規定，是以本院審認適用
    本件之處罰規定係以最有利於受處罰者之基準表處罰金額為
    依據，經查核結果以95年7 月1 日修正施行後之基準表處罰
    金額對異議人較為有利，故以行政機關最初裁處時即95年8
    月8 日有效施行之修正後基準表處罰金額為依歸，而非以行
    為時之基準表處罰金額為根據，併此指明。
七、再依道路交通案件處理辦法第20條規定：「交通法庭認為聲
    明異議有理由或聲明異議雖無理由，而原處分不當或違法者
    ，應以裁定將原處分經聲明異議部分撤銷，並自為裁定。」
    觀之，足徵原裁決機關之處分如有不當或違法時，交通法庭
    自應撤銷原處分，另為適法之裁定。本件異議人所有之自小
    客車於系爭時間、地點超速違規事實明確，原處分機關以異
    議人前開違規事實，依道路交通管理處罰條例第40條第1 項
    、第63條第1 項第1 款（原處分漏載第1 款）之規定，裁處
    異議人罰鍰1,700 元，並記違規點數1 點，惟罰鍰金額裁處
    部分容有違誤，從而異議人之異議雖無理由，然原處分既有
    前開瑕疵可指，自應由本院依道路交通案件處理辦法第20條
    前段之規定撤銷原處分，並依法自為裁定如主文第2 項所示
    。
據上論斷，應依道路交通案件處理辦法第20條前段，裁定如主文
。
中　　華　　民　　國　　96　　年　　4 　　月　　30　　日
                  交通法庭法  官  李育仁
上正本證明與原本無異。
如不服本裁定應於送達後5 日內向本院提出抗告狀。
                          書記官  陳韻如
中　　華　　民　　國　　96　　年　　4 　　月　　30　　日
